臺灣彰化地方法院刑事判決
110年度易字第878號
公  訴  人  臺灣彰化地方檢察署檢察官
被      告  張宏銘


上列被告因妨害名譽案件，經檢察官提起公訴（110年度偵緝字
第413號），本院判決如下：
    主  文
乙○○犯散布文字誹謗罪，處有期徒刑貳月，如易科罰金，以新臺
幣壹仟元折算壹日。 
    犯罪事實
一、乙○○意圖散布於眾，基於加重誹謗之犯意，於民國109年7月
    20日某時許，在基隆市中正區新豐街251巷內，以暱稱「張
    煜嘉」之名義，在不特定人可共見共聞之臉書社團「基隆大
    小事」，發文刊登「請大家多多小心這個人，他是開車(幼
    兒園司機、公車司機、等等)，他工作態度惡劣，還會毛手
    毛腳對小女生。不開心不爽就離開，連職離手續都不辦。還
    會找原本工做過的老闆惹事。已有很多老闆更民眾受害!」
    之文字訊息，並在文章中張甲○○之照片，以此方式傳述足以
    毀損甲○○名譽之事。
二、案經甲○○訴由基隆市警察局第四分局報告臺灣基隆地方檢察
    署檢察官呈請臺灣高等檢察署檢察長移轉臺灣彰化地方檢察
    署檢察官偵查起訴。
    理  由
一、本判決所引用被告以外之人於審判外之言詞或書面陳述，而
    不符合刑事訴訟法第159條之1至第159條之4之規定者，檢察
    官、被告乙○○均已明示同意作為證據（本院卷第38頁），本
    院審酌各該證據製作時之情況，並無違法不當之情事，以之
    作為證據應屬適當，依刑事訴訟法第159條之5第1項之規定
    ，認具有證據能力。
二、訊據被告矢口否認有何妨害名譽犯行，辯稱：我講的內容都
    是事實，不會構成誹謗罪云云。經查：
  ㈠被告於109年7月20日某時許，在基隆市中正區新豐街251巷內
    ，以暱稱「張煜嘉」之名義，在不特定人可共見共聞之臉書
    社團「基隆大小事」，發文刊登「請大家多多小心這個人，
    他是開車(幼兒園司機、公車司機、等等)，他工作態度惡劣
    ，還會毛手毛腳對小女生。不開心不爽就離開，連職離手續
    都不辦。還會找原本工做過的老闆惹事。已有很多老闆更民
    眾受害!」之文字訊息，並在文章中張貼告訴人甲○○照片等
    事實，業據被告坦承不諱，且經證人即告訴人於警詢、偵查
    中及本院審理時證述明確（偵1139號卷第9至15頁、第53至5
    4頁、本院卷第63至76頁），並有暱稱「張煜嘉」之臉書網
    頁截圖、臉書社團「基隆大小事」發文內容截圖在卷可稽(
    偵1139號卷第35至41頁)，堪以認定。
  ㈡被告雖辯稱其上開發文內容為真實云云，惟告訴人證稱：我
    不可能對小朋友亂摸，我沒有對小朋友毛手毛腳，我沒有因
    為涉嫌性騷擾或猥褻被通報，也沒有家長或小朋友申訴我。
    …我沒有曾經對小女生毛手毛腳被警方約談或涉及民刑事案
    件等語（本院卷第65至67頁、第71頁），已堅決否認有對小
    女生毛手毛腳之情事。且被告就其發文指稱告訴人「還會毛
    手毛腳對小女生」，並無法提出確切證據以證明自己所述為
    真實。又依卷附告訴人之臺灣高等法院被告前案紀錄表（本
    院卷證物袋內）顯示，告訴人無任何犯罪前科，是並無證據
    證明或使人合理懷疑告訴人有對小女生為性騷擾之行為。再
    者，依被告所供稱：「（貼文為什麼講告訴人會毛手毛腳對
    小女生？）因為是小朋友跟園長乙○○講，乙○○再跟我講。（
    這部分有無查證？）是幼兒園園長乙○○有去查證。乙○○跟我
    講，我跟乙○○一起去問小朋友，小朋友說有。我跟乙○○一起
    去問小朋友，小朋友說有。…（小朋友說什麼情形？）小朋
    友說告訴人有拉他的手。（他講的意思是毛手毛腳嗎？）小
    朋友說他不喜歡告訴人拉他的手。（那家長有來反應嗎？）
    我不曉得。（發生的時間？）我也不太清楚。我們有問小朋
    友，小朋友沒有跟我們說什麼時候發生的。小朋友只有跟我
    們說告訴人有拉過他的手，沒有再講別的。」（本院卷第84
    至87頁）之內容，顯見被告自己也不清楚具體發生的情況為
    何，即自行臆測解讀為告訴人有對小女生毛手毛腳之行為，
    難謂被告已盡其合理查證義務而有相當理由確信其所指摘之
    事為真實。另被告發文指稱：「已有很多老闆更民眾受害!
    」，惟告訴人已否認有此情形，證稱：除了這件以外，我沒
    有與之前的老闆不愉快過等語（本院卷第70至71頁），且被
    告就此部分亦僅泛稱是網友留言講的云云（本院卷第87頁）
    ，並無法提出相關網友留言內容佐證以實其說（見偵緝卷第
    50頁、本院卷第88頁被告筆錄）。況被告自承其就發文內容
    沒有問過告訴人（見本院卷第87頁筆錄），被告於發文前未
    向告訴人作進一步查證，顯然並沒有盡到合理的查證義務，
    堪認被告主觀上並無相當理由可以確信告訴人會對小女生毛
    手毛腳，或已有多人因告訴人受害，竟然就發文指述告訴人
    「還會毛手毛腳對小女生」、「已有很多老闆更民眾受害」
    ，此部分發文內容，自難認為真實。被告對於未經證實之事
    項，逕以上開文字內容在臉書社團「基隆大小事」發文指摘
    告訴人，足以毀損告訴人名譽，被告具有誹謗之主觀故意及
    客觀行為甚明。
  ㈢又言論內容縱屬真實，如純屬個人私德而與公共利益無關，
    依刑法第310條第3項但書規定，仍無法解免於誹謗罪責之成
    立。而所謂私德乃私人之德行，有關個人私生活之事項；所
    謂公共利益，乃與社會上不特定或多數人有關之利益。而是
    否僅涉及私德與公共利益無關，應依一般健全之社會觀念，
    就社會共同生活規範，客觀觀察是否有足以造成不利益於大
    眾之損害以定，並非單以行為人或被害人等之陳述作為唯一
    判定標準（最高法院109年度台上字第5012號判決意旨參照
    ）。被告上開發文內容，其中提到「他工作態度惡劣」、「
    不開心不爽就離開，連職離手續都不辦。還會找原本工做過
    的老闆惹事。」，被告供稱：補習班的園長乙○○都說他的工
    作態度惡劣。…因為是乙○○說那時候他不爽，就馬上不做了
    ，也沒有辦離職手續。之後還回去幼兒園要拿什麼費用，乙
    ○○說那個都是用匯款的，吵錢的問題云云（本院卷第83頁、
    第86至87頁），被告並提出告訴人至補習班的錄影檔案為證
    （見本院卷第77至78頁勘驗筆錄）。惟告訴人之前在基隆市
    私立海大幼兒園擔任娃娃車司機，於109年7月離職時，固然
    有與幼兒園負責人乙○○發生不愉快（見本院卷第63至65頁、
    第69至70頁告訴人筆錄、第97頁告訴人勞保資料擷圖），但
    告訴人並非公眾人物，告訴人在私人幼兒園或補習班的工作
    態度如何，純屬告訴人之私德，難認與公共利益有何關聯，
    自無刑法第310條第3項前段之適用，依刑法第310條第3項但
    書規定，縱能證明為真實亦無從解免刑罰。本件事證明確，
    被告犯行堪以認定，應依法論科。
三、核被告所為，係犯刑法第310條第2項之散布文字誹謗罪。爰
    以行為人之責任為基礎，審酌被告利用傳播能力強大且無遠
    弗屆之臉書社團散布上開文字內容，並張貼告訴人之照片，
    詆毀告訴人之聲譽，對告訴人在社會上之人格及聲譽評價造
    成貶損，使不特定多數人均得以瀏覽，對告訴人名譽造成相
    當程度之負面影響，犯後迄今未能與告訴人達成和解或取得
    其諒解之犯後態度，及其犯罪手段、情節、被告智識程度為
    大學肄業、從事彩粧造型工作、未婚、與父母、奶奶同住之
    家庭狀況等一切情狀，認公訴檢察官具體求處有期徒刑3月
    以上之刑度（本院卷第90頁），略嫌過重，爰量處如主文所
    示之刑，並諭知易科罰金之折算標準。
據上論斷，應依刑事訴訟法第299條第1項前段，判決如主文。
本案經檢察官吳宗達提起公訴，檢察官黃建銘到庭執行職務。
中　　華　　民　　國　　111 　年　　1 　　月　　25　　日
                  刑事第七庭    法  官  王素珍
以上正本證明與原本無異。　　　　　　　　　
如不服本判決應於收受判決後20日內向本院提出上訴書狀，並應
敘述具體理由。其未敘述上訴理由者，應於上訴期間屆滿後20日
內向本院補提理由書（均須按他造當事人之人數附繕本）「切勿
逕送上級法院」。
告訴人或被害人對於判決如有不服具備理由請求檢察官上訴者，
其上訴期間之計算係以檢察官收受判決正本之日期為準。
中　　華　　民　　國　　111 　年　　1 　　月　　25　　日
                                書記官  楊筱惠
附錄本案論罪科刑法條：
刑法第310條第2項
對於所誹謗之事，能證明其為真實者，不罰。但涉於私德而與公
共利益無關者，不在此限。